【裁判字號】    97,交聲,2788
【裁判日期】    971111
【裁判案由】    交管條例聲異
【裁判全文】
臺灣板橋地方法院交通事件裁定        97年度交聲字第2788號
原處分機關  交通部公路總局臺北區監理所板橋監理站
異  議  人  甲○○
上列異議人即受處分人因違反道路交通管理處罰條例案件，對於
交通部公路總局臺北區監理所板橋監理站於中華民國97年9 月30
日以板監裁字裁41─C00000000 號違反道路交通管理事件裁決書
所為之裁決處分（原舉發案號：臺北縣政府警察局97年8 月11日
北縣警交字第C00000000號）不服，聲明異議，本院裁定如下：
    主  文
異議駁回。
    理  由
一、原處分意旨略以：異議人甲○○於民國九十七年八月十一日
    下午一時十四分許，騎乘車號Ｎ六三─二五二號重型機車，
    行經臺北縣泰山鄉○○路、公園路口，因「闖紅燈（明志路
    左轉明志路一段五一六巷）」之違規，經警攔停舉發，爰依
    道路交通管理處罰條例第五十三條第一項、第六十三條第一
    項第三款（裁決書漏載「第一項第三款」，應予補充）之規
    定，處罰鍰新臺幣（下同）一千八百元，並記違規點數三點
    。異議人則以：伊因罹患重度憂鬱症、乾眼症，長期在醫院
    診療，平時很少出門，且屬於中低收入戶；伊當天是停坐在
    機車上，而非被警員攔停，縱因伊當時恍神沒有注意到紅燈
    （伊真的不知道〔指路口紅燈〕，況且車速很慢），警察是
    否須體恤當事人身心狀況先予以勸導、關心，而非逕行開單
    舉發，且員警舉發當時詢問本人照片之質疑口氣，已讓伊覺
    得很不舒服，且接下來的申訴、檢舉、聲明異議，在在都讓
    伊本人更加心力交瘁等語，爰聲明異議，請求撤銷原處分。
二、按汽車駕駛人，行經有燈光號誌管制之交岔路口闖紅燈者，
    處一千八百元以上五千四百元以下罰鍰；又汽車駕駛人有第
    五十三條情形者，除依原條款處罰鍰外，記違規點數三點，
    道路交通管理處罰條例第五十三條第一項、第六十三條第一
    項第三款分別定有明文規定。
三、經查：異議人甲○○固坦承於上揭時地，騎乘車號Ｎ六三─
    二五二號重型機車行經上開路口為警當場舉發之事實，但辯
    稱：伊當時恍神沒有注意到紅燈，且伊真的不知道路口紅燈
    ，況且當時騎乘機車之車速很慢，警察是否須體恤當事人身
    心狀況先予以勸導關心，而非逕行開單舉發等語。惟異議人
    上開闖紅燈之違規事實，業據證人即舉發警員范綱鮮於本院
    調查時結證稱：「（本件是否你舉發？舉發經過？）是我舉
    發的，我對在場異議人也有印象，當時我一人在巡邏，因為
    當時是白天，所以一個人巡邏，我在泰山鄉○○路上行經該
    路與公園路口停等紅燈，我在等紅燈時，異議人從我左後方
    直接往我的左前方行駛往明志路的同榮郵局對面巷子停在巷
    口，我就追上去告發。（當時異議人有何表示？）他說他有
    吃藥，精神恍惚，所以沒有注意到紅綠燈，希望我不要開紅
    單，我說闖紅燈很危險，我要依法告發，我就請他簽收舉發
    單，他也有簽收。（當時異議人的意識如何？）當時他的意
    識很清楚，對答如流，但我無法判斷異議人是否確實有吃藥
    」等語明確。又舉發警員范綱鮮係在場之目擊證人，其到庭
    以具結擔保供述之真實性，且與異議人素不相識，又無嫌隙
    ，應無攀誣異議人之理，自不得僅以證人為本件舉發之員警
    而全盤抹煞其在訴訟上所具有目擊證人之資格，其證言自得
    採為本院裁判之依據。復參以本件舉發警察為執行交通勤務
    之公務員，對於舉發駕駛人交通違規，為其業務內之事項，
    其觀察程度自較一般人更為專注，衡情證人應無誤認之情形
    。是證人范綱鮮上開證述異議人闖紅燈之情節，信而有徵，
    堪予採信，況異議人陳稱：伊當時恍神沒有注意到紅燈，伊
    真的不知道路口紅燈等語，益徵其當時穿越路口時確有疏於
    注意路口燈光號誌，故異議人於上揭時地騎乘上開機車有闖
    紅燈之違規事實，甚為明確。至異議人另辯稱：伊罹患重度
    憂鬱症、乾眼症，長期在醫院診療，平時很少出門，且屬於
    中低收入戶，舉發員警是否須體恤當事人身心狀況先予以勸
    導、關心，而非逕行開單舉發等語，並提出身心障礙手冊影
    本、中低收入戶證明書影本為證，然異議人為警攔停舉發當
    時之意識清楚，與警員之對答如流等情，業據證人范綱鮮證
    述如前所述，堪認異議人為警舉發當時之精神狀況尚非意識
    不清之情形；此外，復無其他證據證明異議人上揭闖紅燈行
    為時，因精神障礙或其他心智缺陷，致不能辨識其行為違法
    或欠缺依其辨識而行為之能力，或其辨識行為違法或依其辨
    識而行為之能力，顯著減低等現象（見行政罰法第九條第三
    項、第四項），且本件舉發員警依據其現場見聞之違規事實
    當場舉發，其舉發程序亦與道路交通管理處罰條例之規定相
    符，是異議人尚不得以其罹患上開疾病為由，據為免罰或減
    輕處罰之事由。
四、綜上所述，本件異議人於上揭時地，確有騎乘上開機車行經
    有燈光號誌管制之交岔路口闖紅燈之違規行為。從而，原處
    分機關依道路交通管理處罰條例第五十三條第一項規定裁處
    罰鍰一千八百元，並依同條例第六十三條第一項第三款規定
    計違規點數三點，核無違誤，異議人聲明異議，為無理由，
    應予駁回。
據上論斷，應依道路交通管理處罰條例第八十七條第二項，道路
交通案件處理辦法第十九條，裁定如主文。
中    華    民    國    97    年    11    月    11    日
                      交通法庭  法  官  楊 志 雄
以上正本證明與原本無異
如不服本裁定應於送達後五日內向本院提出抗告狀
                                書記官  陳 春 銘
中    華    民    國    97    年    11    月    11    日


司法院資訊處製作；財團法人民間司法改革基金會備份。
